【裁判字號】    89,訴,2837
【裁判日期】    891124
【裁判案由】    清償債務
【裁判全文】
臺灣高雄地方法院民事判決  八十九年度訴字第二八三七號
    原      告  大眾商業銀行股份有限公司
    法定代理人  乙○○
    訴訟代理人  丙○○
    被      告  甲○○
右當事人間請求清償債務事件，本院判決如左：
    主    文
被告應連帶給付原告新臺幣壹佰玖拾捌萬玖仟柒佰陸拾肆元，及如附表所示利息、違
約金。
訴訟費用由被告負擔。
    事    實
甲、原告方面：
一、聲明：求為判決如主文所示。
二、陳述：緣訴外人即借款人黎育竹邀同被告為連帶保證人，分於民國八十七年十二
    月三日及八十八年三月二十日向原告借貸附表所示之借款（其借款數額、期間及
    利率均詳如附表所示），以每月一期分期平均攤還本息，並約定逾期付息或到期
    未履行債務時，除按本借款利率給付息外，並依約定利率給付遲延利息及違約金
    ，違約金應自逾期之日起六個月以內加約定利率百分之十，逾期六個月以上者，
    其超過六個月部分加約定利率百分之二十計付之。詎被告分自八十八年十二月四
    日及八十八年十月二十日起，即未再按期繳息，尚欠本金一百九十八萬九千七百
    六十四元及附表所示之遲延利息、違約金迄未清償，屢經催討均置之不理。為此
    ，爰依據連帶保證之法律關係，提起本件訴訟。
三、證據：提出借據暨授信約定書及帳卡各二份為證，並聲請訊問證人黃毓斌。
乙、被告方面：
一、聲明：求為判決駁回原告之訴。
二、陳述：
  (一)附表編號二所示之借據確係被告所簽名、蓋章，惟附表編號一所示之借款並非被
    告所簽名、蓋章，惟編號一借據上所蓋印文為真正。
  (二)原告應先對訴外人即借款人黎育竹求償後，再向被告求償。
三、證據：聲請傳訊證人黎育竹。
    理    由
一、本件原告起訴主張：緣訴外人即借款人黎育竹邀同被告為連帶保證人，向原告借
    貸附表所示之借款，詎被告分自八十八年十二月四日及十月二十日起即未再按期
    繳息，尚欠本金一百九十八萬九千七百六十四元及附表所示之遲延利息、違約金
    迄未清償，為此，爰依據連帶保證之法律關係，提起本件訴訟等語。
二、被告則以：被告雖為附表編號二所示借款之連帶保證人，惟並未於附表編號二借
    據上簽名、蓋章，而為附表編號二所示借款之連帶保證人，且原告應先向訴外人
    即債款人黎育竹求償云云，資為抗辯。
三、原告主張之事實，業據其提出借據暨授信約定書及帳卡各二紙為證，被告雖對於
    其為附表編號二所示借款之連帶保證人一情，不予爭執外，惟否認其為附表編號
    一所示借款之連帶保證人，並辯以原告應先向訴外人即主債務人黎育竹求償云云
    。惟查：
    (一)按當事人就主張有利於己之事實者，就其責任有舉證之責任。次按私文書應由
      舉證人證其真正。但他造對於其真正無爭執者，不在此限，分為民事訴訟法第
      二百七十七條及第三百五十七條所規定。被告對於附表編號一借據所蓋之印文
      確屬真正，已為自認（參本院八十九年十一月十日言詞辯論筆錄），此亦經證
      人即本案借款債務人黎育竹到庭證述：被告係擔保八十年十二月三日（即附表
      編號一）之借款等語明確（參本院八十九年十一月三日言詞辯論筆錄）。再被
      告確於八十七年十二月三日及八十八年三月二十日擔任訴外人即借款人黎育竹
      就附表所示編號一、二之連帶保證人一情，另據證人即任職原告銀行之職員黃
      毓斌到庭證述：本案借款由伊承辦，因借款人黎育竹申請房屋貸款，黎某共計
      購買二棟房屋，故辦理二次房屋貸款，原告銀行撥款程序係先就擔保物鑑價，
      依據原告銀行行規，擔保借款仍需要一保證人，保證人係由借款人自行尋覓，
      之後原告銀行再查詢借款人及保證人之信用狀況，徵信完畢後再由保證人及借
      款人簽立借據，借款人及保證人須攜帶身分證及印章，由伊核對身分證，是由
      借款人及保證人親自在借據簽名，填寫所有資料，本案契約是由伊持保證人之
      印章蓋印，本案借款於填寫借據之前，已由我告知借款之金額、期間、利率、
      償款辦法，借據上所載之日期係對保日，本案借款確有對保二次等語綦詳（參
      本院八十九年十一月十日言詞辯論筆錄）。是此，參之前開證據，再再足認被
      告確為本案借款之連帶保證人甚明，被告前開辯解，尚非可採。
    (二)再按連帶保證人所應負之責任於民法第二百七十二條、第二百七十三條定有明
      文；且連帶保證債務，其保證人與主債務人負同一債務，對於債權人各負全部
      給付之責，故連帶保證債務與普通保證不同，保證人不得依據民法第七百四十
      五條主張先訴抗辯權（最高法院四十七年台上字第三八六號判例意旨參照）。
      是此，被告既於附表編號一、二所示借據之連帶保證人欄位下簽名，自當知悉
      其在本案借款係擔任連帶保證人，不因原告是否曾先向訴外人即借款人黎育竹
      求償，而影響其擔任連帶保證人依法所應負之責任，是其所辯，洵無可採。
四、按借用人應於約定期限內，返還與借用物種類、品質、數量相同之物。遲延之債
    務，以支付金錢為標的者，債權人得請求依法定利率計算之遲延利息，但約定利
    率較高，仍從其約定利率。當事人得約定債務人不履行債務時，應支付違約金，
    民法第四百七十八條前段、第二百三十三條第一項、第二百五十條第一項分別定
    有明文。又保證債務之所謂連帶，係指保證人與主債務人負同一債務，對於債權
    人各負全部給付之責任，此就民法第二百七十二條第一項規定連帶債務之文義參
    照觀之甚明。
五、從而，原告依連帶保證之法律關係請求被告給付一百九十八萬九千七百六十四元
    及如附表所示遲延利息、違約金，即屬正當，應予准許。
六、據上論結：本件原告之訴為有理由，依民事訴訟法第七十八條，判決如主文。
中      華      民      國    八十九    年     十一     月    二十四    日
                              臺灣高雄地方法院民事第六庭
~B法      官  張維君
右為正本係照原本作成。
如對本判決上訴，須於判決送達後廿日內向本院提出上訴狀。
中      華      民      國    八十九    年     十一     月    二十四    日
~B法院書記官  梁瑜玲
附表：
~F0
~T32
┌─────────────────────────────────────────────────────────────┐
│附表：                                                                                                                    │
├─┬────────┬───────┬──────────────────┬───────────────────────┤
│編│借款金額        │借款期間      │遲延利息及利率                      │違約金                                        │
│號├────────┤              │                                    │                                              │
│  │未償數額        │              │                                    │                                              │
├─┼────────┼───────┼──────────────────┼───────────────────────┤
│１│一百零七萬元    │八十七年十二月│自八十八年十二月四日起至清償日止，按│自八十九年一月五日起清償日止，逾期六個月以內者│
│  ├────────┤四日至九十四年│年息百分之九計算                    │，按上開利率之一成，逾期超過六個月以上者，按上│
│  │一百零四萬九千九│十二月四日    │                                    │開利率之二成計算。                            │
│  │百五十一元      │              │                                    │                                              │
├─┼────────┼───────┼──────────────────┼───────────────────────┤
│２│九十五萬元      │八十八年三月二│自八十八年十月二十日起至清償日止，按│自八十八年十一月二十一日起至清償日止，逾期六個│
│  ├────────┤十日起至九十五│，按年息百分之九計算                │月以內者，按上開利率之一成，逾期超過六個月以上│
│  │九十三萬九千八百│年三月二十日止│                                    │者，上開利率之二成計算。                      │
│  │十三元          │              │                                    │                                              │
└─┴────────┴───────┴──────────────────┴───────────────────────┘


司法院資訊處製作；財團法人民間司法改革基金會備份。
